Minutes et répertoires du notaire Philippe LE CAT, 30 décembre 1628 - octobre 1662 (étude XVI)
Archives nationales
- Minutes de Philippe LE CAT, 1628 - 1668; MC/ET/XVI/335 - MC/ET/XVI/475
  - Minutes (inventaires après décès). 1651, MC/ET/XVI/454
    - Inventaire après décès de Charles Camart, vivant juré-porteur de charbon, bourgeois de Paris, décédé le 27 juin 1651 à Paris en la rue Fromenteau; à la requête de Claude Chevalier, garde du corps de la reine et ordinaire de la Musique de son altesse royalle, et de Marie Camart, sa femme de lui autorisée, de René Bertin, officier de l'échansonnerie du roi, et de Marguerite Camart, sa femme aussi de lui autorisée, demeurant en cette ville de Paris rue Froid-Manteau paroisse Saint-Germain-l'Auxerrois, de Charles Lescuyer, chef du Gobelet de ladite Altesse royale, fils de défunt Jean Lescuyer, vivant bourgeois de Paris et de feue Anne Camart, jadis sa femme, ses père et mère, demeurant en la ville de Blois étant de présent à Paris logé en ladite rue Fromenteau avec et en la maison où sont lesdits Chevalier et Bertin et leurs femmes, tous héritiers dudit défunt Camart, leur père et aïeul, savoir lesdits Marie et Marguerite Camart de leur chef, et ledit Lescuyer par représentation de ladite défunte Anne Camart sa mère, et encore lesdits Chevalier et Bertin exécuteurs du testament et ordonnance de dernières volontés dudit défunt., 5 juillet 1651; MC/ET/XVI/454
    - Inventaire après décès d'Abraham Chinard, vivant maître bourrelier; à la requête de Marie Lhoste, sa veuve, demeurant à Saint-Germain-des-Près lès Paris, rue de Seine, paroisse Saint-Sulpice, créancière de la succession du dit défunt pour la restitution de sa dot, douaire, préciput et autres conventions matrimoniales portées par leur contrat de mariage, en conséquence de la renonciation par elle faite de la communauté de biens d’entre eux; en la présence de Germain Soufflot, avocat en la cour de Parlement et l’un des substituts du procureur du roi au Châtelet de Paris, pour l'absence des autres héritiers du dit défunt et autres qui pourraient avoir intérêt en sa succession et à la conservation des droits de qui il appartiendra., 22 novembre 1651; MC/ET/XVI/454
    - Inventaire après décès de Pierre de Gauchy, vivant marchand de bois, bourgeois de Paris; à la requête de Guillemette Delaplace, sa veuve, demeurant à Paris, rue Saint-Martin, paroisse Saint-Laurent, tant en son nom à cause de la communauté qui a été entre elle et le défunt, laquelle elle pourra accepter ou y renoncer si elle trouve que bon soit, que comme donataire mutuelle du dit défunt ainsi qu’il appert par le don mutuel qu’ils ont fait ensemble le 15 février 1628 passé pardevant Saulnier et Charles, notaires au Châtelet de Paris, insinué au Châtelet le 3 mars suivant; en la présence de Etienne de Gauchy, maître chandelier, bourgeois de Paris, y demeurant au faubourg Saint-Marcel lès Paris, Grande rue Mouffetard, paroisse Saint-Médard, tant en son nom que comme tuteur de Guillaume et Pierre de Gauchy, enfants mineurs de défunts Denis de Gauchy, vivant menuisier à Paris, et de Suzanne Allain, jadis sa femme, leurs père et mère; de Nicolas Gaillard, marchand mercier, bourgeois de Paris, y demeurant rue Saint-Jacques, proche et paroisse Saint-Benoît, en son nom à cause de Claude de Gauchy, sa femme; et Marie de Gauchy, fille majeure usant et jouissant de ses biens et droits, demeurant à Paris, rue Troussevache, paroisse Saint-Jacques-de-la-Boucherie, fille des dits défunts Denis de Gauchy, et Suzanne Allain, ses père et mère; lesdits Etienne, Claude, Marie de Gauchy, mineurs d’ans, habiles à se dire, porter et nommer héritiers du dit défunt Pierre de Gauchy, leur frère et oncle., 7 novembre 1651; MC/ET/XVI/454
    - Inventaire après décès de Madeleine Coquet, morte le 27 septembre 1651 en la maison seigneuriale d’Ognon près Senlis, veuve de feu Edouard Deluc (de LUCQUE), vivant écuyer sieur de d'Huison et de Longueville; à la requête de Pierre de Chépy, écuyer exempt des gardes du corps du roi en la prévôté de son Hôtel et grande prévôté de France, demeurant à Paris, rue des Prouvaires, paroisse Saint-Eustache, au nom et comme procureur de messire Jérôme Lescuyer, chevalier seigneur de Gressy, conseiller du Roi en ses Conseils, exécuteur du testament et ordonnances de dernière volonté de la dite demoiselle Coquet, passé pardevant Le Semelier et Le Cat, notaires le 26 mai dernier, le dit de Chépy, fondé de procuration spéciale pour l’effet qui ensuit du dit sieur de Gressy, passée pardevant les dits notaires le 3 du présent mois; en la présence de Claude Coquet, écuyer sieur du Coudray, capitaine d’une compagnie au Régiment de Picardie, conseiller et maître d’hôtel du roi, demeurant à Gentilly près Paris; de Marie de Marigny, veuve de François Coquet, vivant conseiller et maître d’hôtel du roi, demeurant en la dite rue des Prouvaires, tutrice des enfants mineurs du dit défunt et d’elle; et de dame Anne THiersault, veuve de feu Nicolas Coquet, vivant écuyer sieur de Biscorne, capitaine d’une compagnie au Régiment de Vervins, demeurant à Paris, rue du Renard, paroisse Saint-Sauveur, tutrice de François Coquet, fils mineur du dit défunt sieur de la Biscorne et d’elle, tous habiles à se dire, porter et nommer héritiers de la dite défunte demoiselle d’Huison, sœur dudit sieur du Coudray et tante des dits mineurs Coquet et de la Biscorne, et à la conservation des droits de qui il appartiendra après le scellé apposé sur les biens de ladite défunte, à la requête dudit sieur de Gressy au dit nom par Etienne Constant, commissaire et examinateur au Châtelet de Paris le 28 septembre dernier a été reconnu levé et ôté suivant la permission du lieutenant civil en date du 2 octobre dernier, signé Daubray étant en fin de la requête à lui présentée pour cet effet par le dit de Gressy au dit nom., 4 octobre 1651; MC/ET/XVI/454
    - Procuration devant Le Semelier et Le Cat, notaires, de Jérôme Lescuyer, chevalier seigneur de Gressy, conseiller du Roi en ses Conseils, demeurant à Paris, rue des Prouvaires, paroisse Saint-Eustache au nom et comme exécuteur du testament et ordonnances de dernière volonté de défunte Madeleine Coquet, au jour de son décès veuve de feu Edouard de Luque, vivant écuyer sieur de Duison et de Longeville, à Pierre de Chépy, écuyer exempt des gardes du corps du roi en la prévôté de son Hôtel et grande prévôté de France, de faire procéder par le commissaire Constant à la levée du scellé par lui apporté à sa requête sur les biens demeurés après le décès de la dite défunte et par les dits notaires soussignés, à l’inventaire des biens et autres qui se trouveront en évidence à la prisée et estimation, et vente des meubles., 3 octobre 1651; MC/ET/XVI/454
    - Inventaire après décès de Martin Pigray, mort le 28 août 1651, conseiller secrétaire de Sa Majesté et contrôleur en sa chancellerie de Paris, y demeurant rue Neuve, paroisse Saint-Merry, à la requête de Louis Pigray, écuyer, émancipé usant et jouissant de ses biens et droits sous l’autorité de Pierre Hemet, procureur au Châtelet de Paris, son curateur aux causes et actions à ce présent; et de dame Madeleine Pigray, veuve de François de Fortia, vivant conseiller et maître de l’hôtel du roi et auditeur en sa Chambre des comptes, et de Marie Pigray, aussi émancipée usant et jouissant de ses biens et droits sous l’autorité de Jérôme Tarteron, aussi conseiller et maître de l’hôtel du roi et auditeur en sa dite Chambre des comptes, son curateur aux causes et actions à ce présent, les dits Louis, Madeleine et Marie Pigray, enfants et habiles à se dire, porter et nommer héritiers du défunt Martin Pigray, et de feue dame Marguerite Tarteron, jadis sa femme, leurs père et mère, et à la conservation des droits de qui il appartiendra., 31 août 1651; MC/ET/XVI/454
    - Inventaire après décès d'Anne de Polignac, veuve de Gaspard, duc de Coligny, seigneur de Châtillon-sur-Loing et autres places, pair et maréchal de France, à la requête de Jean Juif, procureur fiscal au bailliage de Châtillon-sur-Loing, de présent à Paris, logé rue de la Verrerie, en la maison du Dauphin couronné, paroisse Saint-Gervais, au nom et comme tuteur onéraire du duc de Châtillon, non encore nommé, fils mineur de défunt Gaspard duc de Coligny, seigneur de Châtillon et autres places, pair de France et lieutenant général des armées du roi, et d'Elisabeth Angélique de Montmorency, sa veuve, ledit mineur petit-fils et principal héritier de ladite défunte Anne de Polignac, son aïeule. Et aussi à la requête de Jean Hebron, écuyer, de présent à Paris logé à Saint-Germain-des-Prés, rue Sainte-Marguerite, en la maison où est pour enseigne le Roi priant, paroisse Saint-Sulpice, au nom et comme procureur substitué d'Henriette de Coligny, épouse de Gaspard de Champaigne, comte de la Suze et de Belfort, marquis de Normanville, baron de Brouassain, Landes, Louppelandes, Coulant et Lumigny, mestre de camp d’un régiment à pied français pour le service du roi. Et encore à la requête d'Hector Titot, maire de la ville de Montbéliard en Alsace, y demeurant, de présent à Paris logé à Saint-Germain-des-Prés, rue Sainte-Marguerite, en ladite maison du Roi priant, paroisse Saint-Sulpice, au nom et comme procureur du prince Georges de Wurtemberg, comte dudit Montbéliard et de Horbourg, et de la princesse Anne de Coligny, son épouse. Lesdites dames Henriette et Anne de Coligny, aussi héritière en partie de ladite défunte Anne de Polignac, leur mère., 3 août 1651; MC/ET/XVI/454
    - Inventaire après décès de Christophe de Moyre, mort le 3 novembre 1651, conseiller du roi, contrôleur provincial de l’extraordinaire des guerres, à la requête de damoiselle Anne Sauvat, sa veuve, demeurant à Paris, rue Vieille-du-Temple, paroisse Saint-Gervais, tant en son nom que comme tutrice élue par justice d’Adrien et Pierre de Moyre, enfants mineurs dudit défunt et d’elle. En la présence de noble homme Michel Bordel, conseiller du roi et élu en l’élection du Perche, demeurant à Nogent-le-Rotrou, paroisse Notre-Dame, de présent à Paris logé en ladite rue Vieille-du-Temple, tant en son nom à cause de damoiselle Marguerite de Moyre, sa femme, que comme subrogé tuteur élu par justice desdits mineurs, ses beaux-frères. Lesdits Marguerite, Adrien et Pierre de Moyre, frères et sœur, habiles à se dire et porter héritiers dudit défunt Christophe de Moyre, leur père., 21 novembre 1651; MC/ET/XVI/454
    - Inventaire après décès de Marc de Lanchize, écuyer, demeurant au faubourg Saint-Martin, à la requête de noble homme Pierre Tallemant, conseiller du roi, bourgeois de Paris, y demeurant rue Neuve-des-Fossés-Montmartre, paroisse Saint-Eustache, créancier de la succession dudit défunt. En la présence de Geoffroy Petit, écuyer sieur de Livilliers, d’Anne Bonjour, veuve de Charles Melicque, vivant bourgeois de Paris, et de damoiselle Louise Marcerel, veuve de noble homme Médéric Lepreux, vivant secrétaire de la Chambre du roi, tous créanciers opposants au scellé apposé sur les biens dudit défunt. Et encore en la présence de Germain Soufflot, substitut du procureur du roi au Châtelet de Paris, pour l’absence et à la conservation des droits des présomptifs héritiers dudit défunt., 4 décembre 1651; MC/ET/XVI/454
    - Procuration devant Mes Gerbault et Lestoré, notaires au Châtelet de Paris, par Barbe de Lespinasse, veuve de Pierre Selinquart, vivant marchand boucher, bourgeois de Paris, y demeurant rue de la Tannerie, paroisse Saint-Gervais, et Madeleine de Lespinasse, veuve d’Adrien Damien, vivant premier valet de chambre de monseigneur le prince de Condé, demeurant à Paris, rue au Maire, paroisse Saint-Nicolas-des-Champs, lesdites Barbe et Madeleine de Lespinasse, sœurs, habiles à se dire et porter héritières de défunte Anne Delaporte, leur cousine du côté paternel, au jour de son décès veuve d’honorable homme Claude Humbert, vivant maître chirurgien, bourgeois de Paris, à Guillaume Selinquart, aussi marchand boucher à Paris, fils de ladite Barbe de Lespinasse et Pierre Damien, maître gantier parfumeur à Paris, fils de ladite Madeleine de Lespinasse, pour assister et les représenter à la confection de l’inventaire des biens de ladite défunte Anne Delaporte, et y faire toutes protestations, sommations et réquisitions qu’ils trouveront à propos., 12 janvier 1651; MC/ET/XVI/454
    - Inventaire après décès de Mathurin Brochant, marchand drapier, bourgeois de Paris, et de Marguerite Hacte, sa veuve, survenus respectivement le 7 février 1647 et le 31 octobre 1651, demeurant à Paris, rue Saint-Honoré, en la maison où pend pour enseigne le Petit Paradis, paroisse Saint-Eustache; à la requête de sieurs Paul et Mathurin Brochant, frères, marchands drapiers, bourgeois de Paris, demeurant en la dite maison, tant en leur nom que comme exécuteurs du testament et ordonnance de dernière volonté de la défunte, leur mère, passé pardevant Le Semelier et Le Cat, notaires au Châtelet le 29 octobre dernier, et d’abondant les dits sieur Paul Brochant comme tuteur et Mathurin Brochant comme subrogé tuteur élus par sentence rendue au Châtelet le jour d’hier, 27 novembre 1651, de Louis et Marie Brochant, leurs frère et sœur, tous habiles à se dire, porter et nommer héritiers des dits défunts sieur et dame Brochant, leurs père et mère., 28 novembre 1651; MC/ET/XVI/454
  - Minutes (inventaires après décès). 1652, MC/ET/XVI/455
    - Inventaire après décès de Gilbert Le Breton, écuyer sieur du Puy, vivant exempt des gardes du corps du roi, à la requête de damoiselle Elisabeth de Havard, sa veuve, demeurant à Paris, rue Neuve et paroisse Saint-Eustache, au nom et comme exécutrice du testament et ordonnance de dernières volontés dudit défunt. En la présence de Mathurin Rousseau, procureur au Châtelet de Paris, au nom et comme procureur de Pierre Poussepin, écuyer sieur de Belair, subrogé tuteur des enfants mineurs dudit défunt sieur du Puy et de défunte damoiselle Claude de Romans, sa première femme. Et encore en la présence de noble homme Pierre Brigallier, avocat du roi au Châtelet de Paris, pour l'absence des héritiers et créanciers dudit défunt et de tous autres qui pourraient avoir intérêt en sa succession., 3 février 1652; MC/ET/XVI/455
    - Inventaire après décès de Pierre Brebion, mort le 2 janvier 1652, maître chandelier en suif, bourgeois de Paris, à la requête d'Anne Ruelle, sa veuve, demeurant à Paris, rue Neuve-Saint-Honoré, paroisse Saint-Roch, tant en son nom que comme tutrice élue par justice de Marie Brebion, fille mineure dudit défunt et d'elle. En la présence de Pierre Sainction, enlumineur à Paris, y demeurant rue Saint-Jacques, proche l'église et paroisse Saint-Benoît, oncle paternel à cause de sa femme et subrogé tuteur de ladite mineure. Et aussi en la présence de Martin Le Roy, bourgeois de Paris, y demeurant rue de l'Arbre-Sec, paroisse Saint-Germain-l'Auxerrois, au nom et comme tuteur d'Anne Brebion, fille mineure dudit défunt et de défunte Antoinette Mercier, sa première femme, et de Guillaume Aunay, juré porteur de grains des Halles et ports de Paris, y demeurant en ladite rue Neuve-Saint-Honoré, paroisse Saint-Roch, subrogé tuteur de ladite Anne Brebion., 24 février 1652; MC/ET/XVI/455
      Date de révision de la notice: 2016 (Marie-Françoise Limon-Bonnet).
    - Inventaire appartenant à damoiselle Anne Cochet, fille majeure usant et jouissant de ses biens et droits, fille de défunt Antoine Cochet, chevalier sieur de la Bertauche, vivant gentilhomme servant feu la princesse douairière de Condé, et de dame Marie Fourment, à présent sa veuve. A la requête de ladite Anne Cochet, demeurant à Paris, rue et paroisse Saint-Eustache, en exécution de la clause apposée à son contrat de mariage avec messire Isaac de Boussut, chevalier, seigneur et vicomte de Vaurseine, Falvy, Mézières et Ancerval, baron de Denay, demeurant ordinairement en son château de Vaurseine-en-Laonnois, étant de présent à Paris logé à Saint-Germain-des-Prés, rue du Rosier, paroisse Saint-Sulpice, ledit contrat de mariage passé devant les notaires soussignés le 4 mars 1652., 5 mars 1652; MC/ET/XVI/455
    - Inventaire après décès de Balthazar Brandon, mort le 12 mars 1652, prêtre de la congrégation de l'Oratoire de Notre Seigneur Jésus-Christ, demeurant en la maison de ladite institution, rue d'Enfer, devant le couvent des Chartreux, paroisse Saint-Jacques-du-Haut-Pas, à la requête de Louis Le Maistre, seigneur de Bellejamme, conseiller ordinaire du roi en ses conseils d'Etat et privé, demeurant à Saint-Germain-des-Prés, rue des Saints-Pères, paroisse Saint-Sulpice, au nom et comme exécuteur du testament et ordonnance de dernières volontés dudit défunt. En la présence de Philibert Brandon, conseiller du roi en ses conseils, évêque de Périgueux, frère du défunt, tant en son nom que comme tuteur d'Antoine Brandon, son fils, écuyer sieur du Laureau et autres lieux, légataire particulier et universel dudit défunt, son oncle. Et aussi en la présence de Jérôme Le Maitre, conseiller du roi en sa cour de Parlement, habile à se dire et porter héritier dudit défunt, aussi son oncle., 20 mars 1652; MC/ET/XVI/455
    - Inventaire après décès d'Anne Matelot, veuve en premières noces de Pierre Diligent, vivant commis aux aides de France, et en secondes noces de Vincent Peudenfant, écuyer sieur du Gast, à la requête d'Antoine Leroy, écuyer, son mari en troisièmes noces, chef d'échansonnerie du Roi, demeurant à Paris, rue du Chantre, paroisse Saint-Germain-l'Auxerrois, tant en son nom que comme tuteur d'Antoine Leroy, fils mineur de ladite défunte et de lui. En la présence de François Valours (le notaire écrit VALOUX), bourgeois de Paris, y demeurant rue de la Mortellerie, paroisse Saint-Gervais, subrogé tuteur dudit mineur. Et aussi en la présence de Jean Baptiste Bocquet, officier du grenier à sel de Paris, y demeurant à Saint-Germain-des-Prés, rue Ferron, paroisse Saint-Sulpice, à cause de Nicole Diligent, sa femme, fille dudit défunt Pierre Diligent, et de ladite défunte Anne Matelot, et de Pierre Le Bègue, marchand épicier, bourgeois de Paris, y demeurant rue Saint-Denis, paroisse Saint-Leu-Saint-Gilles, au nom et comme tuteur d'Edme Peudenfant, fils mineur dudit défunt Vincent Peudenfant, et de ladite défunte Anne Matelot. Et enfin en la présence d'Edme Singet, procureur en la prévôté de l'hôtel, demeurant audit Saint-Germain-des-Prés, rue du Four, paroisse Saint-Sulpice, subrogé tuteur dudit mineur Edme Peudenfant. Lesdits mineurs et ladite Nicole Diligent, habiles à se dire et porter héritiers de ladite défunte Anne Matelot, leur mère, 11 avril 1652; MC/ET/XVI/455
    - Inventaire des biens appartenant à Madeleine de Pigray, veuve de François de Fortia, vivant conseiller et maître d'hôtel du roi et auditeur en sa Chambre des comptes à Paris. A la requête de ladite Madeleine de Pigray, demeurant à Paris, rue Sainte-Avoie, paroisse Saint-Merri, en exécution de la clause apposée à son contrat de mariage du 5 mai 1652 avec François Benoise, écuyer, conseiller du roi en ses Conseils et maître d'hôtel ordinaire de Sa Majesté, demeurant à Paris, rue Vieille-du-Temple, paroisse Saint-Eustache, à ce présent., 11 mai 1652; MC/ET/XVI/455
    - Inventaire des biens appartenant à Marie Regnier, veuve de Nicolas Larbalestrier, vivant commissaire de l'artillerie de France. A la requête de ladite Marie Regnier, demeurant à Paris, rue Saint-Antoine, paroisse Saint-Paul, en exécution de la clause apposée à son contrat de mariage avec Me Gabriel Alexandre, secrétaire ordinaire de la Chambre du Roi, écrivain juré à Paris et architecte des bâtiments de Sa Majesté, demeurant rue et paroisse Saint-Paul, à ce présent. Ledit contrat de mariage passé devant les notaires soussignés le 9 juin 1652., 14 juin 1652; MC/ET/XVI/455
    - Inventaire après décès de Jacques Nompar de Caumont, vivant duc de la Force, pair et premier maréchal de France; à la requête de haute et puissante dame Jeanne de la Rochefaton Saveilles, épouse procuratrice générale de haut et puissant seigneur messire Armand Nompar de Caumont, duc de la Force, pair de France et de lui fondée de procuration passée pardevant Le Semelier et Le Cat le 18 juin 1636, la dite dame étant de présent à Paris, logée rue de Seine en l'Hôtel de la feue Reine Marguerite, paroisse Saint-Sulpice, assistée de Simon Loiseau, procureur au Châtelet de Paris, ledit seigneur duc, héritier sous bénéfice d'inventaire du dit défunt, son père, suivant et au désir des lettres royaux par lui obtenues en Chancellerie le 8 juin dernier, signées par le Conseil Boucot et scellées de la sentence d'entérinement de celles-ci rendue au Châtelet le 12 de ce mois, signée Hubert et sans déroger à ce qui lui est échu par droit de substitution ni aux droits qui lui appartiennent tant en vertu de son contrat de mariage et de celui du dit défunt seigneur duc, son père que autrement; en la présence de messire Charles René Dupuy, marquis de Montbrun, étant aussi de présent à Paris, logé rue Neuve, paroisse Saint-Roch, au nom et comme procureur de haut et puissant seigneur messire Henry de Caumont, marquis de Castelnau, et de lui fondé de pouvoir pardevant Poujolle, notaire royal en la ville de Bergerac en Périgord le 15 juin dernier paraphé en fin du présent inventaire et l'original y annexé pour y encore revenir quand besoin sera après avoir été paraphé ne varietur du dit seigneur marquis de Montbrun et du dit monseigneur, et aussi en la présence de Messire Pierre Turpin, sieur de Gaigne, demeurant à Paris, rue de l'Arbre-Sec, paroisse Saint-Germain-l'Auxerrois, au nom et comme procureur de haut et puissant seigneur messire Jean de Caumont, marquis de Tonneins et de haut et puissant seigneur messire François de Caumont, marquis de Castelmoron, d'eux fondé de procurations passées, savoir celle du dit seigneur marquis de Tonneins, pardevant Gast, notaire royal en Périgord, présents les témoins y dénommés le 17 juin dernier, et celle du dit seigneur marquis de Castelmoron pardevant Procheau, notaire royal à Sainte-Foi sur Dordogne, diocèse d'Agen, sénéchaussée de Libourne; en la présence des témoins y dénommés le 18 juin dernier, transcrites en fin du dit inventaire et les originaux y annexés pour y avoir recourir quand besoin sera après avoir été paraphées ne varietur par le dit Turpin et notaires soussignés, les dits seigneurs marquis de Castelnau, de Tonneins et de Castelmoron, habiles à se dire, porter et nommer héritiers en partie du dit défunt, seigneur duc de la Force, leur père, et encore en la présence de Me Balthazar Bassetart, avocat en la Cour de Parlement et substitut de monsieur le Procureur du Roi au Châtelet, pour l'absence des autres héritiers du dit défunt et autres qui pourront avoir intérêt en sa succession et à la conservation des droits de qui il appartiendra., 2 juillet 1652; MC/ET/XVI/455